臺灣臺中地方法院刑事判決
110年度易字第2192號
公  訴  人  臺灣臺中地方檢察署檢察官
被      告  李昱凱



上列被告因竊盜案件，經檢察官提起公訴（110年度偵字第19840
號），本院判決如下：
    主    文
李昱凱犯侵入有人居住建築物竊盜罪，累犯，處有期徒刑柒月。
未扣案之犯罪所得冰箱壹台沒收，於全部或一部不能沒收或不宜
執行沒收時，追徵其價額。
    事  實
一、李昱凱原於臺中市○○區○○○○路00○0號經營汽車美容坊，前獲
    悉由管芥寬承租管領、有人居住之址設臺中市○○區○○○○路00
    號廠房，因於民國110年2月1日發生刑事案件而無人看管，
    竟心生歹念，意圖為自己不法之所有，基於侵入有人居住之
    建築物竊盜之犯意，先於110年2月13日下午11時35分許，向
    不知情之李世廷借用車牌號碼000-0000號自用小貨車，駛往
    上開廠房前停靠，復於同年月14日凌晨2時3分許，通過該廠
    房大門側邊已開啟之小門及已開啟之鐵捲門進入該廠房內，
    徒手竊取管芥寬所有並置於該廠房內之冰箱1台，得手後以
    上開貨車載運逃逸。嗣於110年2月15日下午2時許，管芥寬
    之友人李進弦前往上開廠房時察覺冰箱等物品遺失並通知管
    芥寬，管芥寬委由林聖峯報警處理後，為警循線查知上情。
二、案經管芥寬委由林聖峯訴由臺中市政府警察局大雅分局報告
    臺灣臺中地方檢察署檢察官偵查起訴。　　
    理    由
一、證據能力方面：
 (一)按刑事訴訟法第159條之5規定被告以外之人於審判外之陳
     述，雖不符前4條之規定，而經當事人於審判程序同意作為
     證據，法院審酌該言詞陳述或書面陳述作成時之情況，認
     為適當者，亦得為證據。當事人、代理人或辯護人於法院
     調查證據時，知有第159條第1項不得為證據之情形，而未
     於言詞辯論終結前聲明異議者，視為有前項之同意，其立
     法意旨在於傳聞證據未經當事人之反對詰問予以核實，原
     則上先予排除，惟若當事人已放棄詰問或未聲明異議，基
     於證據資料愈豐富，愈有助於真實發現之理念，且強化言
     詞辯論原則，法院自可承認該傳聞證據例外擁有證據能力
     。經查，檢察官及被告李昱凱對本院下述所引用之證據均
     表示沒有意見，同意作為證據使用（見本院卷第99頁），
     且迄至言詞辯論終結前亦未聲明異議（見本院卷第101至10
     7頁），本院審酌該等證據之取得過程並無瑕疵，與本案待
     證事實間復具有相當之關聯性，以之為本案證據尚無不當
     ，認得為本案之證據，是依刑事訴訟法第159條之5之規定
     ，均有證據能力。
 (二)又傳聞法則乃對於被告以外之人於審判外之言詞或書面陳
     述而為之規範，本案判決以下所引用之非供述證據，無刑
     事訴訟法第159條第1項規定傳聞法則之適用，經本院於審
     理時依法踐行調查證據程序，檢察官及被告均不爭執各該
     證據之證據能力（見本院卷第103至104頁），且與本案待
     證事實具有自然之關聯性，亦查無依法應排除其證據能力
     之情形，依法自得作為證據。
二、認定事實所憑之證據及理由：　　
 (一)上開犯罪事實，業據被告於警詢、本院訊問、準備程序、
     審理時坦承不諱(見偵卷第27至31頁、本院卷第88、97、10
     3、105頁)，且有證人即告訴人管芥寬於警詢時（見核交卷
     第15至18頁）、證人即告訴代理人林聖峯於警詢、本院審
     理時（見偵卷第41至44頁、本院卷第65至68頁)及證人李世
     廷、李進弦於警詢時(見偵卷第35至39、45至47頁）證述之
     內容在卷可參，並有監視器錄影翻拍照片10張（見偵卷第5
     7至67頁）、委任書、110年3月16日中市警鑑字第11000203
     31號臺中市政府警察局鑑定書、110年2月15日臺中市政府
     警察局大雅分局刑案現場勘察報告(見偵卷第75、77至78、
     79至82頁)、蒐證照片62張（見偵卷第83至113頁）及扣案
     菸蒂（原件密封）等在卷可佐，足認被告之自白應與事實
     相符，應堪採信。
 (二)按刑法第321條第1項第1款之侵入有人居住之建築物竊盜罪
     ，係結合侵入住居罪與一般竊盜罪，而獨立成立之加重竊
     盜罪，性質上屬於結合犯，除行為人主觀上係基於竊盜之
     意思而為竊取之行為外，客觀上侵入或隱匿其內之行為，
     亦為該罪之加重構成要件要素。而此所謂之建築物，係指
     住宅以外上有屋面，周有門壁，足蔽風雨，供人出入，且
     定著於土地之工作物者而言。倘該建築物平時有人居住，
     為保護住居者財產之安全及居住之安寧、自由，並防免引
     發搏鬥而升高之危險，對於侵入及隱匿其內而為竊盜者，
     自須加重處罰；且鑑於民眾工作時間涵蓋日、夜間時段，
     要不得以白晝侵入或暫時無人在內，即論以普通竊盜罪。
     又所謂侵入，係指未得允許，而擅自入內之意，所出入者
     為公共場所或公眾得出入之場所，固非此所謂之侵入；但
     倘非公共場所或公眾得出入之場所而無權居住或無故進入
     ，均不失為侵入。查，觀諸卷附蒐證照片，可知案發廠房
     係平面一層、裝設有屋頂、門窗之鐵皮屋（見偵卷第83、9
     6頁），雖與常見透天住宅、公寓、華廈等「住宅」之定義
     不符，惟應已足遮蔽風雨、供人出入居住，應符合前揭意
     旨所稱之「建築物」；又該廠房內尚有被告竊取之冰箱等
     日常生活須使用家電，並有數張床舖、置物櫃，甚有籃球
     場、健身房等供人生活起居之設備及空間設計等情，亦有
     上揭蒐證照片在卷足參（見偵卷第101、103、108頁），且
     被告於本院準備程序中自承：從鐵捲門進去後，我有看到
     籃球場、撞球桌，冰箱就是在撞球桌附近等語，並經提示
     偵卷之蒐證照片後，對案發廠房有人居住表示沒有意見等
     語（見本院卷第98頁），益徵該廠房應係有人居住之事實
     。是被告於案發時，應可得知案發廠房係有人居住之建築
     物，竟未經告訴人之同意，仍侵入該廠房為本案竊盜之犯
     行，其行為自與刑法第321條第1項第1款侵入有人居住之建
     築物竊盜罪之構成要件核無不合。
 (三)又公訴意旨雖認被告所為係成立刑法第321條第1項第2款之
     毀越門扇、牆垣或其他安全設備而犯竊盜罪，然按刑法所
     謂毀越門扇牆垣，係指毀損或超越及踰越門扇牆垣而言，
     與用鑰匙開鎖啟門入室者不同。司法院解釋所謂越進門扇
     牆垣，其越進二字亦應解為超越或踰越而進，非謂啟門入
     室即可謂之越進（參最高法院22年上字第454號判例意旨）
     。又刑法第321條第1項第2款所謂毀越門扇，其「越」指踰
     越而言，如係從門走入或開鎖啟門入室，均不得謂為踰越
     門扇（最高法院77年度台上字第1130號判決意旨參照）。
     查，被告本案所為犯行，係以通過該廠房大門側邊已開啟
     之小門及已開啟之鐵捲門進入該廠房內行竊財物，並未攀
     越牆垣等情，為被告於本院審理時所自承(見本院卷第88至
     89、96至98頁)；而自上述蒐證照片中，雖固可知案發廠房
     後方圍欄有鞋印痕跡，及後方鋁門遭破壞等情（見偵卷第8
     7、90頁），惟被告均否認係其所為，而告訴人及告訴代理
     人於110年2月8日下午6時許至同年月15日下午2時許期間均
     未曾進入案發廠房內，且該廠房之監視器僅能觀看並無錄
     影功能等情，業經告訴代理人林聖峯指陳在卷可參(見本院
     卷第65至67頁)，是尚無法排除有被告以外之人前往案發廠
     房竊盜，卷內又乏證據證明上揭腳印為被告所留下，及該
     廠房後方鋁門確係為被告所破壞，故依前開判例及判決意
     旨，被告所為並未符合踰越門扇、牆垣或其他安全設備之
     加重條件，是公訴意旨援引此部分所犯法條，容有誤會，
     附此敘明。
 (四)綜上，本案事證明確，被告上開侵入有人居住建築物竊盜
     之犯行洵堪認定，應予依法論科。
三、論罪科刑：
 (一)核被告所為，係犯刑法第321條第1項第1款之侵入有人居住
     建築物竊盜罪。公訴意旨認被告所為係成立刑法第321條第
     1項第2款之毀越門扇、牆垣或其他安全設備而犯竊盜罪，
     尚有誤會，已如前述，然其起訴之基本社會事實同一，且
     經本院告知被告本案審理範圍尚包含各該加重條件（見本
     院卷第102頁），已無礙被告之防禦權，而此僅涉及被告竊
     盜加重要件之變更，本院仍得予以審判，尚不生變更起訴
     法條之問題，附此敘明。
 (二)被告前因違反槍砲彈藥刀械管制條例、強盜等案件，經法
     院分別判處有期徒刑3年4月、7年6月確定，定應執行刑有
     期徒刑10年6月，於102年11月11日假釋付保護管束，並於1
     05年2月16日保護管束期滿未經撤銷，是其未執行之刑應以
     已執行論等情，有臺灣高等法院被告前案紀錄表（見本院
     卷第15至22頁）乙份在卷可按。被告受有期徒刑執行完畢
     後，5年以內故意再犯本案有期徒刑以上之罪，為累犯，本
     院依司法院大法官會議釋字第775號解釋意旨，衡酌被告所
     犯前案同屬財產犯罪類型，而與本案之罪質相同，且均為
     故意犯罪，顯見被告不知記取教訓，對刑罰之反應力薄弱
     而再次犯罪，本院認縱加重最低法定本刑亦無過苛，爰依
     刑法第47條第1項規定，加重其刑。
 (三)爰以行為人之責任為基礎，審酌被告不思以正途謀取財物
     ，為獲取不法利益，恣意侵入有人居住之建築物竊取他人
     財物，侵害他人財產及居住安寧之權益非微，行為實值非
     難；復考量其犯後坦承犯行及尚未能與告訴人和解之犯後
     態度，並斟酌本案告訴人所受之損害，及被告於審理時自
     述國中畢業、已婚、有1個5歲的女兒、目前與女兒及太太
     同住、現早上做汽車美容，晚上跑UBER，經濟狀況尚可等
     語（見本院卷第106頁），暨其犯罪之動機、目的、手段與
     情節，量處如主文所示之刑。
四、沒收：
 (一)按犯罪所得，屬於犯罪行為人者，沒收之；於全部或一部
     不能沒收或不宜執行沒收時，追徵其價額，刑法第38條之1
     第1項前段、第3項分別定有明文。經查，被告所竊得之冰
     箱1台，為其犯罪所得，且迄未實際合法發還告訴人，是上
     開犯罪所得雖未扣案，仍應依刑法第38條之1第1項前段、
     第3項規定，宣告沒收，並於全部或一部不能沒收或不宜執
     行沒收時，追徵其價額。
 (二)扣案之菸蒂固為被告所有，惟既非屬違禁物，亦非供被告
     為本案侵入有人居住建築物竊盜犯行所用、預備或所生之
     物，爰不予宣告沒收。
五、不另為無罪諭知部分： 
 (一)公訴意旨另以：被告除上開冰箱1台外，另竊取告訴人所有
     置於案發廠房內之電視機、電動玩具機各2台、冷氣機1台
     、電鍋1個、工藝品關公、彌勒佛、金雞及文昌筆各1個等
     語。
 (二)按犯罪事實，應依證據認定之，無證據不得認定犯罪事  
     實；又不能證明被告犯罪者，應諭知無罪之判決，刑事訴
     訟法第154條第2項、第301條第1項分別定有明文。又按認
     定犯罪事實所憑之證據，雖不以直接證據為限，間接證據
     亦包括在內，然而無論直接證據或間接證據，其為訴訟上
     之證明，須於通常一般人均不致有所懷疑，而得確信其為
     真實之程度者，始得據為有罪之認定，倘其證明尚未達到
     此一程度，而有合理之懷疑存在時，即難遽採為不利被告
     之認定（最高法院76年度台上字第4986號判決要旨參照）
     。另按刑事訴訟法第161條第1項規定檢察官就被告犯罪事
     實，應負舉證責任，並指出證明之方法。因此，檢察官對
     於起訴之犯罪事實，應負提出證據及說服之實質舉證責任
     。倘其所提出之證據，不足為被告有罪之積極證明，或其
     指出證明之方法，無從說服法院以形成被告有罪之心證，
     基於無罪推定之原則，自應為被告無罪判決之諭知（最高
     法院92年度台上字第128號判決要旨參照）。
 (三)公訴意旨認前揭部分被告亦涉犯刑法第321條第1項之加重
     竊盜罪嫌，無非係以證人即告訴人於警詢時、證人即告訴
     代理人於警詢、本院審理時及證人李進弦於警詢時之證述
     、監視器錄影翻拍照片、被告案發當時駕駛之自用小貨車
     之車輛行駛紀錄截圖、110年3月16日中市警鑑字第1100020
     331號臺中市政府警察局鑑定書、110年2月15日臺中市政府
     警察局大雅分局刑案現場勘察報告及蒐證照片等為其論據
     。
 (四)訊據被告堅詞否認此部分犯行，辯稱：我只有進去案發廠
     房偷1台冰箱，其他物品我沒有偷等語。經查：
　　1.告訴人、告訴代理人雖指述上開原置於案發廠房內之電視
      機、電動玩具機各2台、冷氣機1台、電鍋1個、工藝品關
      公、彌勒佛、金雞、文昌筆各1個遭竊等語，然觀證人李
      進弦於警詢時證稱：我在本案案發前之110年2月8日下午6
      時許離開該廠房，我確定我離開該廠房時，前述遺失物品
      都還沒有遭竊，直到同年2月15日下午2時許發現前述遺失
      物品遭竊前，我都沒有再返回該廠房，期間也沒有其他人
      員或親友進出等語（見偵卷第47頁）；告訴人管芥寬於警
      詢時陳稱：我不知道前述遺失物品遭竊時間為何，亦不知
      道最後看到前述遺失物品的時間點為何，我都在住院等語
      （見核交卷第17頁）；告訴代理人林聖峯於本院審理時陳
      稱：我印象中110年2月1日還有看到前述遺失物品，110年
      2月8日下午6時許至同年月15日下午2時許期間，因案發廠
      房內發生涉嫌殺人等案件有拉封鎖線，所以我們都沒有回
      去等語（見本院卷第66頁），可知證人李進弦、告訴人及
      告訴代理人就案發廠房於110年2月8日下午6時許至同年月
      15日下午2時許之期間內，是否有被告以外之其他人進出
      該廠房竊取財物、該廠房內部擺設是否有所變動等情均未
      親見親聞，而尚無從僅依證人李進弦、告訴人及告訴代理
      人前揭片面所述，據以認定被告為本案犯行而進入案發廠
      房之時，告訴人所有之電視機、電動玩具機各2台、冷氣
      機1台、電鍋1個、工藝品關公、彌勒佛、金雞、文昌筆各
      1個等物品仍存放於該廠房內，且為被告所竊取之事實。
　　2.復揆諸卷附監視器錄影翻拍照片，僅可得知被告有於110
      年2月14日凌晨2時3分侵入案發廠房內，並於同年月日凌
      晨2時27分許推開案發廠房之鐵門等情，尚無從辨認被告
      於案發時，確有自該廠房內竊取出告訴人所有之電視機、
      電動玩具機各2台、冷氣機1台、電鍋1個、工藝品關公、
      彌勒佛、金雞、文昌筆各1個等物品（見偵卷第59、61頁
      ）；而扣案之菸蒂、卷附110年3月16日中市警鑑字第1100
      020331號臺中市政府警察局鑑定書、110年2月15日臺中市
      政府警察局大雅分局刑案現場勘察報告及蒐證照片，僅能
      證明該廠房之外觀、內部格局及被告確曾侵入該廠房之部
      分事實，是以前揭非供述證據，實無法補強告訴人、告訴
      代理人上述有瑕疵之指述內容之真實性。
　　3.又公訴檢察官於本院審判時，雖以被告案發當時駕駛前開
      自用小貨車之車輛行駛紀錄截圖為佐（見偵卷第67頁），
      論告稱被告於110年2月14日凌晨0時28分許駛入臺中市大
      雅區，復於同年月日凌晨2時43分許駛離該區，可知被告
      有2小時左右之時間多次搬運前述遺失物品等語（見本院
      卷第106頁），然被告駕駛前開自用小貨車於進入臺中市
      大雅區後之確切動向、路線，尚無從自前揭車輛行駛紀錄
      截圖得知，被告是否於前開約2小時期間內均行駛於案發
      廠房周圍，反覆搬運前述遺失物品等節，仍非無疑；且觀
      上述監視器錄影翻拍照片，僅可知被告於110年2月14日凌
      晨2時3分許至同年月14日凌晨2時40分許期間出現於案發
      廠房周圍，且係於該日凌晨2時27分許駕駛前開自用小貨
      車進入該廠房大門至該日凌晨2時38分許駛離，並未見被
      告有多次駛入該廠房大門之情形(見偵卷第59至63頁)；再
      衡以告訴代理人於本院審理時陳述：電視機1台尺寸為60
      至65吋、1台為50至55吋，工藝品關公木雕高約100公分、
      寬約40至50公分，彌勒佛比關公木雕小一點，文昌筆大約
      120公分長，金雞為紫南宮金雞等語（見本院卷第68頁）
      ，可知前述遺失物品之體積加總非小，則被告是否能獨自
      一人，於110年2月14日凌晨2時3分許至同年月日凌晨2時4
      0分許之約40分鐘期間，先進入案發廠房內尋覓欲下手行
      竊之物後，駕駛前開自用小貨車進入該廠房大門，復將前
      述體積加總非小之遺失物品均搬運至前開自用小客車上駛
      離案發廠房，尚有疑義，更遑論卷內並無證據證明被告有
      分次搬運前述遺失物品之情形。
　　4.綜上所述，檢察官認被告就前述遺失物品部分亦涉有刑法
      第321條第1項加重竊盜罪犯行所憑證據仍存有合理之懷疑
      ，尚未達於通常一般之人均不致有所懷疑，而得確信其為
      真實之程度，本院無從形成被告此部分有罪之心證，即無
      由遽令被告就此部分擔負加重竊盜罪責，依法本應為被告
      無罪之諭知，惟此部分如構成犯罪，與上開經論罪科刑之
      侵入有人居住建築物竊盜犯行間具有接續犯之實質上一罪
      關係，爰不另為無罪之諭知。
據上論斷，應依刑事訴訟法第299條第1項前段，刑法第321條第1
項第1款、第47條第1項、第38條之1第1項前段、第3項，刑法施
行法第1條之1第1項，判決如主文。
本案經檢察官黃政揚提起公訴，檢察官黃元亨到庭執行職務。
中　　華　　民　　國　　111 　年　　2 　　月　　23　　日
                  刑事第三庭  法  官  吳孟潔
以上正本證明與原本無異。
如不服本判決應於收受判決後20日內向本院提出上訴書狀，並應
敘述具體理由；其未敘述上訴理由者，應於上訴期間屆滿後20日
內向本院補提理由書（均須按他造當事人之人數附繕本）「切勿
逕送上級法院」。
告訴人或被害人如不服判決，應備理由具狀向檢察官請求上訴，
上訴期間之計算，以檢察官收受判決正本之日起算。         
                               書記官  林育蘋            
中　　華　　民　　國　　111 　年　　2 　　月　　24　　日
附錄本案論罪科刑法條：
中華民國刑法第321條
犯前條第1項、第2項之罪而有下列情形之一者，處6月以上5年以
下有期徒刑，得併科50萬元以下罰金：
一、侵入住宅或有人居住之建築物、船艦或隱匿其內而犯之。
二、毀越門窗、牆垣或其他安全設備而犯之。
三、攜帶兇器而犯之。
四、結夥三人以上而犯之。
五、乘火災、水災或其他災害之際而犯之。
六、在車站、港埠、航空站或其他供水、陸、空公眾運輸之舟、
車、航空機內而犯之。
前項之未遂犯罰之。